【裁判字號】    99,易,703
【裁判日期】    990428
【裁判案由】    詐欺
【裁判全文】
臺灣臺中地方法院刑事判決               99年度易字第703號
公  訴  人  臺灣臺中地方法院檢察署檢察官
被      告  甲○○
上列被告因詐欺案件，經檢察官提起公訴（98年度偵字第24064
號、99年度偵緝字第321號）及移送併案審理（臺灣臺北地方法
院檢察署98年度偵字第26553號），被告於準備程序就被訴事實
為有罪之陳述，本院合議庭裁定由受命法官獨任進行簡式審判程
序，並予判決如下：
    主    文
甲○○幫助犯詐欺取財罪，處拘役肆拾日，如易科罰金，以新臺
幣壹仟元折算壹日。
    犯罪事實及理由
一、甲○○前無不法犯罪之前科紀錄，其明知個人在金融機構帳
    戶之存摺、金融卡等帳戶資料係供自己使用之重要理財工具
    ，關係個人身分、財產之表徵，且可預見金融卡及其密碼資
    料如交付告知予他人使用，而未加以闡明正常用途，極易被
    利用為與財產有關之犯罪工具，竟仍不顧他人可能遭受財產
    上損害之危險，而基於縱若其金融機構之帳戶資料被利用作
    為詐欺取財之用，亦不違背其本意之幫助犯意，於民國98年
    7月16日13時30分許，為獲得司機工作之機會，竟率爾輕忽
    未詳加思慮對方要求交付帳戶金融卡及告知密碼資料以為測
    試之合理性，即依對方指示，在臺中市○○路286號之某便
    利商店，將其前申請之華南商業銀行西門分行（下稱華南銀
    行）帳號000-000000000000號帳戶之金融卡及密碼資料，均
    交付告知予循命前來收取帳戶資料，真實姓名、年籍均不詳
    ，自稱為「許經理」之成年人使用，嗣該「許經理」即與其
    所屬詐欺集團之其他成年成員，基於意圖為自己不法所有之
    犯意聯絡，先後於98年7月17日18時30分、20時許，由該詐
    欺集團成員利用網路MSN帳號「LUCK@hotmail.com」與丙○○、丁○○在網路聊天，且誆稱欲與其等援交，但需先確認
    丙○○、丁○○是否為警察，要求其2人至自動櫃員機依指
    示操作，丙○○、丁○○因此陷於錯誤，丙○○於同日21時
    5分、21時9分，在臺南市○○路○段之華南商業銀行操作自
    動櫃員機，陸續轉帳新臺幣（下同）30,000元、8,000元匯
    款、丁○○於翌（18）日凌晨零時27分，在臺中市○○路○
    段之渣打商業銀行操作自動櫃員機，轉帳10,000元匯款至甲○○申請之上開華南銀行帳戶，旋遭提領一空。迨丙○○、
    丁○○察覺有異，始知受騙而報警查悉上情。案經臺中市警
    察局第五分局報告及苗栗縣警察局苗栗分局報告臺灣臺北地
    方法院檢察署呈請臺灣高等法院檢察署核轉臺灣臺中地方法
    院檢察署檢察官偵查起訴。
二、認定本案犯罪事實所依憑之證據名稱：
  (一)被告甲○○（下稱被告）於本院準備程序、審理時之自白。
  (二)被害人丙○○、丁○○於警詢中之證述。
  (三)被告於上開華南銀行帳戶開戶基本資料及該帳戶開戶至今存
    款往來明細表暨對帳單、被害人丙○○操作自動櫃員機交易
    明細表、被害人丁○○操作自動櫃員機交易明細表各1份。
三、論罪科刑之理由：
  (一)按刑法上之故意，分為直接故意（確定故意）與間接故意（
    不確定故意）。行為人對於構成犯罪之事實，明知並有意使
    其發生者，為直接故意；行為人對於構成犯罪之事實，預見
    其發生而其發生並不違背其本意者，為間接故意。又幫助犯
    之成立，以行為人主觀上認識被幫助者正欲從事犯罪或係正
    在從事犯罪，且該犯罪有既遂之可能，而其行為足以幫助他
    人實現構成要件者，即具有幫助故意，並不以行為人確知被
    幫助者係犯何罪名為必要。而按金融機構之帳戶為個人理財
    之工具，為便利大眾使用此一理財工具，以資活絡資金供需
    ，對於申請開設金融帳戶並無設有任何特殊之限制，一般民
    眾皆能自由申請開戶，並得同時在不同金融機構申請多數存
    款帳戶使用，乃眾所周知之事實，依一般人之社會生活經驗
    ，倘係經由合法管道之收入或支出，其於金融帳戶之存放及
    提領，本可自行向金融行庫開立帳戶後使用，殊無大費周章
    使用他人帳戶之必要，況且近來犯罪案件層出不窮，犯罪集
    團多利用人頭帳戶做為出入帳戶，不僅廣為媒體所披載，亦
    經政府一再宣導提醒注意，尤以現今各地金融機構所設自動
    提款機莫不設定轉帳之警示畫面，或張貼警示標語，促請使
    用大眾注意，衡諸目前社會以電視、報紙甚至網路等管道流
    通資訊之普及程度，以及使用自動提款機從事提款、轉帳交
    易之頻繁，苟見有陌生人不思以自己名義申請開立帳戶，反
    而向不特定人蒐集或收購他人之金融機構帳戶使用，自屬可
    疑。再者，一般而言，欲使用提款卡領取款項者，須於金融
    機構所設置之自動櫃員機上依指令操作，並輸入正確之密碼
    ，方可順利領得款項，若非帳戶所有人同意、授權而告知提
    款卡密碼等情況，單純持有金融卡之人，欲隨機輸入號碼而
    領取款項之機會，不法之人任意輸入號碼而與正確之密碼相
    符者，機率微乎其微，況且，倘非事先提供提款卡及密碼，
    犯罪集團大費週章使被害人匯款後，又何能順利提領款項，
    以遂詐欺之目的。本件被告於行為時係已逾66歲之成年人，
    已有相當之社會經驗，對於帳戶提供他人使用，將可能為他
    人從事不法，應有預見，且被告於本院審理時亦坦認犯行，
    是被告具備幫助詐欺取財之不確定故意，應可認定。而被告
    有此不確定故意，仍將帳戶之金融提款卡連同密碼交予不詳
    姓名年籍自稱「許經理」之成年男子所屬之犯罪集團為詐欺
    犯罪之用，其雖並未參與上開犯罪之構成要件行為，然其顯
    係以幫助他人犯罪之意思，實施上開犯罪構成要件以外之行
    為，其幫助詐欺取財犯行可以認定，自應依法論科。
  (二)核被告將上開華南銀行帳戶之金融卡及密碼提供予不詳年籍
    、姓名自稱「許經理」之人使用，作為向被害人丙○○、丁○○為詐欺取財之出入帳戶，致使被害人丙○○、丁○○陷
    於錯誤，而依指示匯款至被告所提供之上開華南銀行帳戶內
    ，而遂行其詐欺取財之犯行之所為，係犯刑法第30條第1項
    前段、第339條第1項之幫助詐欺取財罪。又被告係幫助犯，
    並未實際參與詐欺之犯行，所犯情節較正犯輕微，爰依刑法
    第30條第2項規定，減輕其刑。另被告以一提供上開華南銀
    行帳戶之金融卡及密碼之幫助詐欺犯行，供不法集團分別向
    被害人丙○○、丁○○為詐欺取財，係一行為觸犯數罪名，
    為想像競合犯，應從一重之幫助詐欺取財罪處斷。又臺灣臺
    北地方法院檢察署98年度偵字第26553號偵查卷聲請併辦之
    被害人丙○○及其被害事實，與業據提起公訴部分，為同一
    犯罪事實，本院自應併為審理，附此敘明。
  (三)爰審酌被告雖未實際參與詐欺取財犯行，但其提供帳戶資料
    供不法犯罪集團使用，使實行詐騙行為之人得以隱藏身份，
    助長詐欺之犯罪風氣，此類犯罪，近年來極為猖獗，實不宜
    輕縱，兼衡被害人被騙之金額尚非鉅額，再考被告已年逾67
    歲，且本身未實際參與本案詐欺取財之犯行，可責難性較小
    ，暨其犯後已坦承犯行等一切情狀，量處如主文所示之刑，
    並諭知易科罰金之折算標準。
四、應適用之法條：
  (一)刑事訴訟法第273條之1第1項、第299條第1項前段、第310條
    之2、第454條第1項。
  (二)刑法第30條第1項前段、第2項、第339條第1項、第55條前段
    、第41條第1項前段。
  (三)刑法施行法第1條之1第1項、第2項前段。
五、如不服本判決，應於收送達後10日內向本院提出上訴書狀（
    應敘述具體理由並附繕本）。
本案經檢察官乙○○到庭執行職務。
中    華    民    國    99    年    4     月    28    日
                  刑事第十九庭  法  官  張國忠
以上正本證明與原本無異。
如不服本判決應於收受送達後10日內向本院提出上訴書狀，並應
敘述具體理由；其未敘述上訴理由者，應於上訴期間屆滿後20日
內向本院補提理由書（均須按他造當事人之人數附繕本）「切勿
逕送上級法院」。
                                書記官  何淑鈴
中    華    民    國    99    年    4     月    28    日
附錄論罪科刑法條
刑法第339條第1項
意圖為自己或第三人不法之所有，以詐術使人將本人或第三人之
物交付者，處五年以下有期徒刑、拘役或科或併科一千元以下罰
金。

司法院資訊處製作；財團法人民間司法改革基金會備份。
